臺灣嘉義地方法院民事判決　九十二年度訴字第一九一號
　　原　　　告　　丁○○
　　訴訟代理人　　王進輝律師
　　複　代理人　　吳碧娟律師
　　被　　　告　　陸軍總司令部
　　法定代理人　　甲○○
　　訴訟代理人　　乙○○
　　　　　　　　　林德昇律師
　　複　代理人　　顏伯奇律師
　　被　　　告　　丙○○　住南.
右當事人間損害賠償事件，於民國九十三年十月二十日經言詞辯論終結，本院判決如
左：
    主    文
被告應連帶給付原告新臺幣肆拾貳萬捌仟壹佰捌拾伍元，及自民國九十二年六月二十
二日起至清償日止，按週年利率百分之五計算之利息。
訴訟費用由被告連帶負擔三分之二，餘由原告負擔。
本判決於原告以新臺幣壹拾肆萬元為被告預供擔保後，得為假執行，但被告如於假執
行程序實施前以新臺幣肆拾萬元為原告預供擔保，得免為假執行。
原告其餘之訴及假執行之聲請均駁回。
    事實及理由
一、本件原告起訴主張：被告丙○○於民國九十年十月十七日二十二時五分許，駕駛
    車牌號碼九Ｌ─三八九一號自小貨車，沿嘉義縣大林鎮○○路由南往北方向行駛
    ，途經西榮路與中山路之交岔路口（其行車方向號誌為閃光黃燈）時，本應注意
    減速靠近，小心通過，並注意車前狀況，隨時採取必要之安全措施，且依當時情
    形，並無不能注意情事，竟疏未注意，仍貿然直駛。適原告騎乘ＬＸＲ─八二八
    號重型機車沿嘉義縣大林鎮○○路由西往東方向行駛至該交岔路口（其行車號誌
    為閃光紅燈），亦未暫停讓幹道車先行，雙方因閃避不及而發生擦撞，致原告受
    有頭部外傷後遺症、右股骨及膝蓋骨骨折之傷害。原告因此受蒙受如下損害：(一)
    支出醫藥費用新臺幣（下同）四萬四千四百五十一元；(二)減少勞動能力之損失：
    原告本從事種植並販售竹筍之工作，每月至少有六萬元之收入，因系爭車禍造成
    原告自九十年十月十七日至九十二年十月十六日止二年期間，減少勞動能力百分
    之四十，計損失五十七萬六千元【計算式：60000x40%x2x12=576000】；(三)原告
    受傷後二年期間內，生活無法自理，須配偶看護。依看護業同業公會標準，每日
    看護費用為二千四百元，國立成功大學醫學院附設醫院（下簡稱成大醫院）並鑑
    定原告二年期間內須看護程度為前二十九日須百分之百看護、第三十天至三個月
    期間須百分之七十五看護、第四個月至一年期間須百分之五十看護、第二年期間
    須約三分之一看護，則總計看護費用為七十九萬一千四百元【計算式：
    (29x100%+61x75%+9x30x50%+12x30x1/3)x2400=791400】；原告因本件傷害致
    不良於行，且視力一直不佳，身心飽受痛苦，爰請求精神慰撫金一百萬元。依上
    合計，被告丙○○應賠償原告二百四十一萬一千八百五十一元【計算式：
    44451+576000+791400+0000000=0000000】。又被告丙○○係受陸軍總司令部之
    指派，駕駛自小貨車，被告陸軍總司令部應依民法第一百八十八條規定，與被告
    丙○○負連帶賠償責任。為此，本於侵權行為之法律關係，訴請判決命被告連帶
    賠償二百四十一萬一千八百五十一元，及自起訴狀繕本送達翌日起至清償日止，
    按週年利率百分之五計算之利息。原告並陳明願供擔保，請求准為假執行之宣告
    。
二、被告丙○○經合法通知，均未到庭，亦未提出書狀表示爭執。被告陸軍總司令部
    則請求駁回原告之訴，並陳明如受不利判決，願供擔保請求免為假執行之宣告，
    答辯理由略以：
  (一)本件車禍之撞擊點前後均未留下任何煞車痕，參照汽車煞車距離對照表，可知被
    告丙○○駕駛自小貨車並未超速。又西榮路與中山路交岔路口時常停放車輛，路
    口轉角之住家則築有圍牆，行經西榮路之駕駛人無法在接近交岔路口即判斷中山
    路上有無車輛通過，必須駛入交岔路口後始能得知有無來車，依駕駛人預見前方
    有車輛至腳踩煞車需零點八秒之「反應時間」，踩煞車至有煞車反應需零點二秒
    至零點五秒之「至動時間」，合計需一秒至一點三秒，自小貨車之時速為二十公
    里，則依「汽車行駛距離及反應距離一覽表」，前揭交岔路口起點至五點五六公
    尺之距離，乃被告丙○○毋庸負責之距離，本件撞擊點在五點五六公尺範圍內，
    被告丙○○自毋庸對此次車禍負責。
  (二)民法第一百八十四條第一項前段所謂「過失」，應指行為人按其情節能注意而不
    注意者而言，本件事故肇因於原告突然自系爭交岔路口衝出，而該路口並未設水
    銀路燈，夜晚四周視線極差，故被告丙○○對於原告違反交通法規之行為並無預
    見可能性，加上車禍撞擊點在五點五六公尺範圍內，被告丙○○並無充足時間可
    避免車禍之發生。被告丙○○業已遵守交通法規並盡相當之注意義務防止危險發
    生，自可信賴他人亦能遵守交通規則並盡同等注意義務，因此被告丙○○得以信
    賴原則為由，免除過失責任。
  (三)本件原告違反道路交通安全規則第八十八條第二項、第九十三條，及道路交通標
    誌標線號誌第二百十條之規定，乃本件車禍事故發生之主因，縱認被告丙○○對
    於系爭損害之發生應負過失賠償責任，原告亦應負與有過失之責。依原告違反道
    路交通規則之嚴重性、被告丙○○預防事故發生之可能性，及道路狀況等情，被
    告丙○○對於損害發生之責任僅為百分之十。
  (四)原告所請求之賠償額過高，茲敘述如下：
　　(1)關於醫藥費用部分：原告主張於華濟醫院就診所支出之醫藥費用，應依華濟醫
　　　院之函覆內容為準，而非依原告提出之收據認定。
　　(2)關於減少勞動能力之損失部分：因減少勞動能力所生之損失，乃指受害人在傷
　　　癒前無法正常工作所受之損失而言，應以傷害是否痊癒為判斷標準。成大醫院
　　　鑑定骨折癒合約半年至九個月，腦部創傷約需一年恢復期，達穩定狀態，可知
　　　原告骨折及頭部創傷在一年內即可完全痊癒，已具備完全之工作能力。成大醫
　　　院鑑定報告雖謂另須半年至一年之工作適應期間，然原告種植竹筍多年，傷癒
　　　並未改變工作，自無適應工作之問題，因此，被告僅須負責原告一年之勞動能
　　　力損失。另原告以種植竹筍維生，然竹筍生長季節為每年四月至十月，是原告
　　　並非全年均有竹筍可賣，故原告只能請求四月至十月之勞動能力損失。
　　(3)關於增加生活需要部分：原告於住院期間固因傷勢較重須躺在床上，而依賴他
　　　人之看護，惟出院後已可自行走動，無須他人照料生活起居，原告自不得請求
　　　出院後之看護費。縱令被告須負擔原告出院後之看護費用，原告既可在一年內
　　　達回復工作之能力，且不需全日看護，被告自僅須負擔第一年以白天十二小時
　　　（上午七時至晚上七時）計算之看護費用。
　　(4)關於精神慰撫金部分：原告年已六十三歲，身體狀況本即有老化現象，其請求
　　　一百萬元精神慰撫金，實屬過高。
  (五)即便被告丙○○須負本件過失侵權行為責任，被告陸軍總司令部亦無須依民法第
    一百八十八條第一項規定負僱用人連帶賠償之責。蓋被告丙○○所駕駛之自小貨
    車乃訴外人戴忠慶所有，並非軍用小貨車，被告丙○○亦未穿著軍服，不足以認
    為具有執行職務之外觀。縱認被告丙○○係執行職務，其駕駛自小貨車之行為亦
    屬公法上之行為，任用機關之被告陸軍總司令部不須負民法第一百八十八條第一
    項連帶賠償之責。再者，被告丙○○領有自小客車駕駛執照、專長為大貨車駕駛
    ，謹慎小心且過去無不良駕駛記錄，被告陸軍總司令部所為選任已盡相當之注意
    。且本件事故係因原告嚴重違反交通規則所導致，被告陸軍總司令部雖已盡相當
    之注意，仍可能發生車禍，被告陸軍總司令部自得依民法第一百八十八條第一項
    但書免責。
三、原告主張被告丙○○於右揭時地駕駛自用小貨車，與原告所騎乘之重型機車相擦
    撞，原告因此受有頭部外傷、右股骨及膝蓋骨骨折等傷害之事實，為被告所不爭
    執，堪信原告此部分之主張為真實。惟原告主張其因此受有二百四十一萬一千八
    百五十一元之損害，被告丙○○應負損害賠償責任，以及被告陸軍總司令部應依
    民法第一百八十八條第一項規定，負僱用人之連帶賠償責任等情，則為被告陸軍
    總司令部所爭執，並以前詞置辯。經本院與原告、被告陸軍總司令部協同整理爭
    點（見本審卷第一八二至一八四頁），兩造爭執點在於：(一)被告丙○○是否負過
    失責任；(二)原告損害額之認定；(三)原告是否與有過失；(四)被告陸軍總司令部須否
    依民法第一百八十八條第一項規定負僱用人責任。茲就前述爭點，說明本院判斷
    及得心證理由如次：
  (一)關於被告丙○○與原告應負過失責任之認定：
   (1)本件依到場處理警員蕭文讚之報告書（見本審卷第三四四頁）所載，於警員到
     場時，車禍現場並未移動，且地上並無煞車痕，亦無機車之刮地痕，堪認原告
     及被告丙○○於刑事偵查中陳稱其等於行駛至該交岔路口前車速僅二十多公里
     等語，均屬真實。又依道路交通事故調查報告表及車損照片所示（見警卷第六
     至八頁），肇事路段西榮路、中山路均為劃有分向限制線之雙向二車道，原告
     車行方向為閃光紅燈、被告丙○○車行方向為閃光黃燈；車禍之現場，系爭自
     小貨車係停在通過交岔路口之西榮路上，重型機車則斜倒在交岔路口近中央之
     位置，就被告丙○○行進方向言，機車倒地位置已超過該交岔路口之中心點，
     雙方車損位置則係自小貨車左前方保險桿彎處、重型機車前輪右上方等情，應
     足認被告丙○○於事故發生前，所駕駛自小貨車係在快車道上行駛，於接近交
     岔路口中點時，適原告亦駛至交岔路口中點近對向車道處，因雙方均未及煞車
     ，致原告所駕駛之重型機車前輪右側撞及被告丙○○所駕駛之自小貨車。
   (2)按汽車行駛至交岔路口，其行進應遵守燈光號誌；閃光黃燈表示「警告」，車
     輛應減速接近，注意安全，小心通過，道路交通安全規則第一百零二條第一項
     第一款、道路交通標誌標線號誌設置規則第二百十一條第一項第一款分別定有
     明文。本件被告丙○○於行駛至前開交岔路口前，如確實減速接近、注意左右
     來車後小心通過，以原告車速二十多公里之速度，被告丙○○當能察覺原告重
     型機車駛近，而及時採取停煞等必要安全措施以避免損害發生，其就本件車禍
     之發生，自有過失。被告陸軍總司令部雖辯稱該交岔路口時常停放車輛，路口
     轉角之住家並築有圍牆，行經西榮路之駕駛人無法在接近交岔路口即判斷中山
     路上有無車輛通過，必須駛入交岔路口後始能得知有無來車云云，惟既然有前
     開障礙物存在，則被告丙○○於進入交岔路口前，應更緩慢前進，並更加注意
     左右來車，且因此可以注意到原告之重型機車，而及時採取停煞等安全措施，
     惟竟仍發生本件車禍，益證被告丙○○於駛近該交岔路口時，並未依閃光黃燈
     號誌確實減速並確認左右來車無訛。又汽車駕駛人於行駛至閃光黃燈之交岔路
     口前，即負有減速接近、察看左右來車後小心通過之義務，被告陸軍總司令部
     辯稱自交岔路口起點至交岔路口內，有五點五六公尺之距離為被告丙○○毋庸
     負責之範圍，顯不足採。
   (3)按汽車行駛至交岔路口，其行進應遵守燈光號誌；閃光紅燈表示「停車再開」
     ，車輛應減速接近，先停止於交岔路口前，讓幹道車優先通行後認為安全時，
     方得續行，道路交通安全規則第一百零二條第一項第一款、道路交通標誌標線
     號誌設置規則第二百十一條第一項第二款分別定有明文。本件被告丙○○車速
     僅二十多公里，倘原告駛至閃光紅燈之交岔路口前，即減速接近，必能察覺被
     告丙○○所駕駛之自小貨車駛近，並依閃光紅燈號誌指示，暫停讓丙○○所駕
     駛之自小貨車（幹道車）優先通行，而避免車禍發生。原告卻猶逕往前行，致
     撞及被告丙○○所駕駛之自小貨車左前方保險桿彎處，而肇致本件車禍，原告
     對於事故之發生自應負主要過失責任。依臺灣省嘉雲區車輛行車事故鑑定委員
     會鑑定、臺灣省車輛行車事故覆議鑑定委員會覆議結果，亦認定：原告駕駛重
     型機車行經閃光紅燈交岔路口，支線道車未暫停讓幹道車先行，為肇事主因；
     被告丙○○駕駛自小客車（應為自小貨車之誤），行經閃光黃燈號誌交岔路口
     ，未注意安全小心通過，為肇事次因等語（見同上偵查卷第二六頁、本院九一
     年度交易字第一二七號卷第十九頁）。本院依雙方對於車禍發生之原因力強弱
     及過失輕重，認為本件損害之發生，被告丙○○應負百分之三十之過失責任，
     原告則應負百分之七十過失責任。
  (二)關於原告本件損害額之認定：
    按汽車、機車或其他非依軌道行駛之動力車輛，在使用中加損害於他人者，駕駛
    人應賠償因此所生之損害，民法第一百九十一條之二定有明文。又不法侵害他人
    之身體或健康者，對於被害人因此喪失或減少勞動能力或增加生活上之需要時，
    應負損害賠償責任；不法侵害他人之身體、健康者，被害人雖非財產上之損害，
    亦得請求賠償相當之金額，亦分別為民法第一百九十三條第一項、第一百九十五
    條第一項所明定。被告丙○○對於原告應負過失侵權行為責任，已如前述，則原
    告就其損害，自得請求被告丙○○賠償。茲就原告請求賠償之事項及金額，審酌
    析述如下：
　　1.醫療費部分：
　　　(1)原告主張於事故發生後，曾先後於財團法人佛教慈濟綜合醫院大林分院（下
　　　　簡稱慈濟醫院）、財團法人長庚紀念醫院嘉義分院（下簡稱長庚醫院），及
　　　　呂正碩中醫診所就診，計支付慈濟醫院醫藥費用五千八百八十一元、長庚醫
　　　　院醫藥費用三千三百六十三元、呂正碩中醫診所醫藥費用一萬元之事實，有
　　　　慈濟醫院九十二年四月十五日函暨所附醫療費用明細（見本審卷第三九、四
　　　　０頁）、長庚醫院九十二年五月八日函（見本審卷第五一頁），及呂正碩中
　　　　醫診所診斷證明書及收據（見本院九一年度交附民字第六二號卷第十八頁）
　　　　在卷可按，並為被告所不爭，原告此部分主張堪信屬實。
　　　(2)至原告主張於華濟醫院就診，支出醫藥費用二萬五千二百零七元等情，則為
　　　　被告陸軍總司令部所否認。原告就其此部分主張，固提出華濟醫院醫療費用
　　　　明細及收據為證（見同上附民卷第二八至四一頁），然該等明細及收據上，
　　　　僅列診察費、醫療材料費等項目之費用額，並未能證明各該診療均與系爭車
　　　　禍相關。據華濟醫院之函覆，原告因本件車禍所支出醫療費用總額為一萬六
        千六百三十九元，此有該醫院九十二年五月十二日函暨所負門診醫療費用明
        細（見本審卷第五二至六０頁）可按，被告抗辯應以前開回函內容，認定原
        告於華濟醫院就診支出之醫療費用金額，應屬可採。
　　　(3)依上核計，原告因系爭車禍所支出之醫藥費用，應為三萬五千八百八十三元
　　　　【計算式：5881+3363+10000+16639=35883】。
　　2.增加生活需要部分：兩造就原告須他人看護之程度及期間有所爭執，經本院依
　　　被告陸軍總司令部聲請，函送成大醫院鑑定結果，該醫院函覆稱原告須人看護
　　　之期間及程度為：「前二十九日住院期間應給百分之百的看護；第三十天至三
　　　個月期間應給予百分之七十五的看護；第四個月至一年約給予百分之五十的看
　　　護；第二年約給三分之一的看護，總期間約兩年，但看護的程度應不同」等語
　　　，有該院九十三年六月二十三日函、同年八月二十日函存卷可考（見本審卷第
　　　二三五及二三六頁、第二九０及二九一頁）。兩造就該醫院對於本件鑑定事項
　　　之專業性既無疑義，則該醫院本於其醫學專業所為鑑定之結果，自堪採信。另
　　　依看護同業公會標準，普通看護為每日二千四百元，有兩造所不爭執之臺南市
　　　住院病患家事服務業職業工會函足參（見同上附民卷第四九頁），則依前項看
　　　護費用標準及成大醫院關於看護期間、程度之鑑定結果作為認定標準，原告須
　　　人看護之費用，應為：前二十九日期間：六萬九千六百元【計算式：29x240
　　　0x100%=69600】；第三十日至第三個月期間：十萬九千八百元【計算式：61
　　　x2400x75%=109800】；第四個月至第一年期間：三十二萬四千元【計算式：
　　　9x30x2400x50%=324000】；第二年期間：二十八萬八千元【計算式：12x30x
　　　2400x1/3=288000】。依上核計，原告增加生活需要之費用為七十九萬一千四
　　　百元【計算式：69600+109800+324000+288000=791400】
　　3.減少勞動能力部分：原告主張因本件車禍致減少勞動能力百分之四十等情，除
　　　有長庚醫院、華濟醫院函文存卷可稽（見本審卷第八八頁、第一九二頁）外，
　　　並為被告所不爭執，堪信為真實。惟原告主張減損勞動能力期間為二年，且其
　　　原以種植與銷售竹筍為業，每月收入至少六萬元，以勞動能力減損百分之四十
　　　計算，計損失五十七萬六千元等情，則為被告陸軍總司令部所否認，並以前詞
　　　置辯。經查：
　　　(1)原告以產銷竹筍為業，每日收入二千至三千元之事實，有里長證明書為證（
        見同上附民卷第四二頁），經本院依被告陸軍總司令部聲請訊問里長簡和仁
        結果，該證人證稱：「丁○○是種竹子維生」、「他（指原告）種植的竹子
        有一甲三分多，照我們鄉下一分地一年收入五到六萬元，一甲三分多的地一
        年大約收入六、七十萬元。扣除肥料即成本部分，一年大概可以收入五十餘
        萬元」、「我所開的證明，所估的價錢是原告在當地賣的價錢，原告載到朴
        子賣的一定比較高，但是價錢多少我就不知道，我開的證明是最保守的」、
        「我有經過一些農友所講的來估價，我估的價錢只會少不會多。證明書上面
        二千至三千元是指收入，至於肥料成本部分，沒有寫在證明書上面。原告一
        年的收入扣除成本一定有五十幾萬元」等語（見本審卷第二八二至二八三頁
        、第二八六頁）。雖被告陸軍總司令部質疑該證人所為證言係根據證人自己
        之經驗，而非就原告本身狀況為陳述，惟該證人陳稱曾在農會工作十三年，
        並為產銷班班員，本身即從事銷售竹筍及肥料工作等語，此些經驗及背景復
        為兩造所不爭，則以該證人與原告所處地緣之相近性，以及對於竹筍成本、
        收入之相當認識，應認證人就原告收入所為證詞非虛，自值採信。依據證人
        前開證詞，足認原告所種竹筍倘在當地銷售，於扣除成本後每年可獲得五十
        餘萬元收入，而原告係將竹筍運至朴子市銷售，應可賣得更高價錢，從而原
        告主張年收入五十五萬元部分，堪信屬實，逾此金額之主張，則尚難認屬有
        據。
　　　(2)就原告因本件車禍而減損其勞動能力之期間部分，經成大醫院鑑定結果，認
　　　　為：減少勞動能力之期間約一年半至兩年，第一年為恢復期，接著半年至一
　　　　年的期間讓患者試回到原來工作，或改變工作模式或更換適合的新工作等語
　　　　，有該醫院九十三年六月二十三日函存卷可按（見本審卷第二三五、二三六
　　　　頁）。被告雖辯稱原告受傷後一年即可從事工作云云，然徵諸原告本件車禍
　　　　所受之傷害為右股骨及膝蓋骨骨折，並因此右肢偏癱無法從事粗重工作，有
　　　　長庚紀念醫院診斷證明、華濟醫院九十二年五月十二日函附卷可參（見本審
　　　　卷第三七至三八頁、第五三頁），原告所從事之產銷竹筍工作，復必須借重
　　　　其肢體勞動；且原告於受傷後第二年期間，仍未能完全自理其生活，須他人
　　　　看護三分之一程度等情，亦如前述，則綜上情況，堪認原告於第一年恢復期
　　　　後，尚須一年之期間適應原來之工作，原告主張因本件車禍受有二年勞動能
　　　　力減少之損失等語，應屬可採。
　　　(3)綜上，依原告減損勞動能力之程度為百分之四十、期間為二年，並依原告年
　　　　收入五十五萬元計算，其因本件車禍所致減少勞動能力之損害，核計為四十
　　　　四萬元（計算式：550000x40%x2=440000）。
　　4.精神慰撫金部分：原告因車禍受傷，導致不良於行，且因此導致中樞神經系統
　　　機能之損傷等情，有長庚醫院診斷證明書附卷可按（見本審卷第三八頁），應
　　　認原告受有精神上之痛苦。本院斟酌兩造之工作及經濟狀況，即原告從事之工
　　　作為竹筍之產銷，年收入五十餘萬元；被告陸軍總司令部為政府機關、被告丙
　　　○○則甫自軍中退伍，以及原告年已六十有餘，受傷後復原不易，二年內須人
　　　協助日常起居等一切情狀，認原告請求一百萬元精神慰撫金，尚屬過高，應核
　　　減為十六萬元，方屬允當。
　　5.綜上核計，原告因本件車禍所受損害額合計為一百四十二萬七千二百八十三元
　　　【計算式：35883+791400+440000+160000=0000000】。
　　6.按損害之發生或擴大，被害人與有過失者，法院得減輕賠償金額或免除之，此
　　　為民法第二百十七條第一項所明定。本件被告陸軍總司令部抗辯原告與有過失
　　　，經本院斟酌原告與被告丙○○對於系爭事故之原因力及過失輕重後，認原告
　　　對於系爭事故之發生，應負百分之七十之過失責任，已如前述，則應酌減被告
　　　丙○○百分之七十之賠償金額，以示公允。經計算結果，被告丙○○應賠償原
　　　告之金額為四十二萬八千一百八十五元【計算式：0000000x30%=428185，元以
　　　下四捨五入】。
  (三)關於被告陸軍總司令部應否負民法第一百八十八條第一項之僱用人責任：
　　1.按民法第一百八十八條所稱之受僱人，係以事實上之僱用關係為標準，凡客觀
　　　上被他人使用為之服勞務而受其監督者，均係受僱人（最高法院四十五年臺上
　　　字第一五九九號、五十七年臺上字第一六六三號判例意旨參照）。查被告丙○
　　　○係因兵役法規定入伍擔任義務役士官，服役單位為陸軍步兵第一六九旅反裝
　　　甲連，而於本件肇事時，係因軍中教育訓練召集任務，受部隊連長指派駕車載
　　　運沙包等情，為兩造所不爭，信屬實在，則就該行為而言，被告陸軍總司令部
　　　對於所屬部隊連長、連長對於被告丙○○，均負有選任、監督之責，被告陸軍
　　　總司令部自不因軍隊中層層節制關係，而失其選任、監督責任。又被告丙○○
　　　既受連長指派而外出洽公，其客觀上顯係執行職務，縱或所駕車輛非軍用車輛
　　　，或未穿著軍服，均無礙於其客觀上執行職務事實之認定，被告陸軍總司令部
　　　以被告丙○○並非駕駛軍用車輛，亦未穿著軍服等語置辯，並不足採。
　　2.被告陸軍總司令部雖另以被告丙○○已領有自小客車駕駛執照、專長為駕駛大
　　　貨車，並且謹慎小心、過去無不良紀錄為由，抗辯已盡選任監督責任。然被告
　　　丙○○在部隊中係擔任下士班長，奉命負責人事職務，並非專職運輸工作等事
　　　實，為兩造所不爭，可信為真實，則被告陸軍總司令部指派非專職運輸之士官
　　　擔任駕駛職務，是否能謂已盡選任、監督義務，並非無疑。而被告陸軍總司令
　　　部迄於本院言詞辯論終結前，復未能提出其他積極事證，證明其對於被告丙○
　　　○之技術是否純熟、性格是否謹慎精細、就職務之執行已否提示應注意事項，
　　　及有無派員督導等選任、監督方面，已盡相當注意，或縱加以相當注意，仍不
　　　免發生損害，是其主張依民法第一百八十八條第一項但書規定免其連帶賠償責
　　　任，尚嫌無據。
　　3.綜上，原告自得依民法第一百八十八條第一項規定，訴請被告陸軍總司令部就
　　　被告丙○○前揭過失侵權行為，負連帶賠償之責。
四、綜上所述，原告本於侵權行為損害賠償請求權，請求被告連帶賠償原告四十二萬
    八千一百八十五元，及自起訴狀送達翌日即九十二年六月二十二日起至清償日止
    ，按週年利率百分之五計算之利息，為有理由，應予以准許；逾上開範圍之請求
    ，則屬無據，應予駁回。另原告及被告均陳明願供擔保，請求准為假執行之宣告
    或免為假執行之宣告，經核就原告勝訴部分，並無不合，爰分別酌定相當之擔保
    金額，併宣告之；至原告敗訴部分，其假執行之聲請已失其所附，應予駁回。
五、本件事證已臻明確，兩造其餘攻擊防禦方法及所為舉證，核於本判決結果不生影
    響，爰不另一一論述，併此敘明。
六、據上論結，本件原告之訴為一部有理由，一部無理由，依民事訴訟法第三百八十
    五條第一項、第七十九條、第八十五條第二項、第三百九十條第二項、第三百九
    十二條第二項，判決如主文。
中　　　華　　　民　　　國　　九十三　　年　　　十　　　月　　二十九　　日
~B臺灣嘉義地方法院民事第一庭
~B　　審判長法官　曾文欣
~B　　　　法　官　鄭雅文
~B　　    法　官　鄧晴馨
右為正本係照原本作成
如對本判決上訴須於判決送達後二十日內向本院提出上訴狀（應附繕本）
中　　　華　　　民　　　國　　九十三　　年　　　十一　　　月　　四　　　日
~B　　　　書記官　楊國色
